【裁判字號】    99,台上,6206
【裁判日期】    991007
【裁判案由】    違反商業會計法
【裁判全文】
最高法院刑事判決            九十九年度台上字第六二０六號
上  訴  人  甲○○
上列上訴人因違反商業會計法案件，不服台灣高等法院台中分院
中華民國九十九年六月八日第二審判決（九十八年度上訴字第一
六八二號，起訴案號：台灣台中地方法院檢察署九十七年度偵緝
字第四二一號），提起上訴，本院判決如下：
    主  文
原判決撤銷，發回台灣高等法院台中分院。
    理  由
本件原判決以上訴人甲○○因違反商業會計法案件，不服第一審
依牽連犯關係，從一重論處上訴人共同連續商業負責人，以明知
為不實之事項，而填製會計憑證之科刑判決，於法定期間內提起
第二審上訴。上訴理由略謂：(一)、證人王年泰於第一審證稱上訴
人對販賣不實發票牟利確不知情，亦未參與。第一審判決對此有
利上訴人之證據，未說明不採信之理由，有違刑事訴訟法第三百
十條第二款之規定。(二)、第一審判決以其主觀可預見王年泰利用
名誠有限公司（下稱名誠公司）、利棟企業有限公司（下稱利棟
公司）販賣不實發票牟利而論處上訴人罪刑，惟上訴人未要求金
錢卻須承擔法律責任，原判決之理由與事實不相適合，且違背常
理及經驗法則，併有證據上理由矛盾之違法。(三)、第一審判決對
其關於民國九十一年九月底，王年泰無預警關閉公司，上訴人無
法與利棟公司及王年泰聯繫或領取任何金錢，自無再掛名利棟公
司負責人之必要等辯解，未說明或證明上訴人於上揭時間至九十
二年十二月間，有與王年泰聯繫或領取款項足資證明上訴人有犯
罪事實之證據。(四)、其並不知情王年泰於九十一年五月間登記上
訴人名義之名誠公司有營業，此經第一審調查該公司使用統一發
票申請書，其上無上訴人親筆簽名可資證明。足證上訴人所言非
虛，亦獲王年泰證實。第一審該部分判決有上揭理由不備等違誤
，應予撤銷，改判其無罪等情。而第一審判決就認定上訴人該部
分之犯罪予以論罪科刑，已敘明所憑之證據及認定之理由，俱有
卷存證據資料可按，無上訴意旨所稱理由不備或證據上理由矛盾
之情形。乃認上訴人之上訴理由未提出新事證為具體指摘，其上
訴不足以動搖第一審判決認定犯罪事實及量刑之基礎，難認係具
體理由，其上訴違背法律上之程式。因而不經言詞辯論，駁回其
該部分在第二審之上訴。固非無見。惟按，不服第一審判決而上
訴於第二審法院者，應提出上訴書狀，上訴書狀應敘述具體理由
，刑事訴訟法第三百六十一條第一、二項定有明文。所謂「應敘
述具體理由」，指就不服判決之理由為具體之敘述而非空泛之指
摘而言。倘上訴理由就其所主張第一審判決有違法或不當之情形
，已舉出該案相關之具體事由，足為其理由之所憑，即不能認係
徒托空言或漫事指摘；縱其所舉理由經調查結果並無可採，要屬
上訴有無理由之範疇，尚難遽謂未敘述具體理由。又我國刑事訴
訟法之第二審採覆審制，就被告案件經上訴之部分，為完全重複
之審理，第二審法院就其調查證據之結果，本於自由心證而認定
事實及適用法律，非僅依第一審判決基礎之資料，加以覆核而已
。經查，稽之卷附上訴人第二審之上訴書狀，已明確指稱：第一
審判決對卷附證人王年泰有利於上訴人之證言、名誠公司使用統
一發票申請書，無上訴人親筆簽名等證據，均未說明不予採信之
理由；對其主張自九十一年九月底未再掛名利棟公司董事或領取
任何金錢，無九十一年九月至九十二年十二月間所載犯罪事實之
辯解，未說明指駁之理由；關於其主觀可預見王年泰利用上開二
公司販賣不實發票牟利之理由亦違經驗法則等旨（見原審卷第十
至十二頁）。上訴人已具體主張第一審判決有所載理由不備、證
據調查未盡等違誤，即難謂非具體理由。乃原審對上情未經審理
，僅依第一審判決基礎之資料加以覆核，即以上訴人所執理由不
足以動搖其犯罪事實及量刑基礎，逕認上訴人之上訴不合法定程
式予以駁回，自嫌速斷，難昭折服。上訴意旨，指摘原判決該部
分不當，非無理由，應認該部分有撤銷發回之原因。至原判決關
於裁判上一罪部分，基於審判不可分原則，應併予發回。
據上論結，應依刑事訴訟法第三百九十七條、第四百零一條，判
決如主文。
中    華    民    國  九十九  年    十    月    七    日
                      最高法院刑事第十一庭
                          審判長法官  石  木  欽
                                法官  洪  佳  濱
                                法官  韓  金  秀
                                法官  段  景  榕
                                法官  周  煙  平
本件正本證明與原本無異
                                      書  記  官
中    華    民    國  九十九  年    十    月   十二   日
                                                      v

司法院資訊處製作；財團法人民間司法改革基金會備份。
